【裁判字號】    98,交聲,954
【裁判日期】    980420
【裁判案由】    聲明異議
【裁判全文】
臺灣臺中地方法院交通事件裁定         98年度交聲字第954號
原處分機關  交通部公路總局臺北區監理所
異  議  人
即受處分人  甲○○
上列受處分人因違反道路交通管理處罰條例案件，對於交通部公
路總局臺北區監理所於民國98年2 月16日所為之裁決（北監自裁
字第裁40-GE0000000號），聲明異議，本院裁定如下：
    主    文
原處分撤銷。
    理    由
一、原處分機關意旨略以：異議人即受處分人（以下逕稱受處分
    人）甲○○所有之車牌號碼9696-LR 號自用小客車於民國97
    年4 月4 日0 時37分許，在臺中市○○區○○路3 段508 號
    處因「懸掛他車號牌行駛道路（MV-3628） 」違規，為臺中
    市警察局第五分局交通分隊員警掣單當場舉發，並經原處分
    機關依道路交通管理處罰條例第12條第1 項第5 款、同條第
    2 項及違反道路交通管理事件統一裁罰基準及處理細則第43
    條、44 條 、67條規定，裁處受處分人罰鍰新臺幣（下同）
    10,800元，於法並無不合等語。
二、受處分人聲明異議意旨略以：伊未曾收受本件舉發之違規通
    知單，直至本件裁決書送達後才得知，經了解後方知係伊兒
    之朋友將車開出，請重輕重新裁決且能撤銷吊銷牌照之處罰
    ，爰依法聲明異議等語。
三、按違反道路交通管理事件統一裁罰標準及處理細則第5 條規
    定：「處理違反道路交通管理事件，有關文書送達之程序，
    依行政程序法。」。次按「送達，於應受送達人之住居所、
    事務所或營業所為之。」、「送達，不能依前二條規定為之
    者，得將文書寄存送達地之地方自治或警察機關，並作送達
    通知書兩份，一份黏貼於應受送達人住居所、事務所、營業
    所或其就業處所門首，另一份交由鄰居轉交或置於該送達處
    所信箱或其他適當位置，以為送達。前項情形，由郵政機關
    為送達者，得將文書寄存於送達地之郵政機關。寄存機關自
    收受寄存文書之日起，應保存三個月。」，行政程序法第72
    條第1 項、第74條第1 項、第2 項、第3 項定有明文。而行
    政程序法關於送達規定所稱之「住居所」係民法上之概念，
    以住所而言，自係指當事人依一定事實，足認以久住之意思
    ，住於一定之地域者，即為設定其住所於該地；所謂「一定
    事實」，包括戶籍登記、居住情形等，而於無其他居住事實
    足以認定當事人之住居所時，尤應以戶籍登記資料為主要依
    據（參法務部（90）法律字第047647號函示意旨），準此，
    舉發違反道路交通事件通知單應向受處分人之「住居所、事
    務所或營業所」送達，並非向受處分人之「車籍地」送達，
    甚為明灼。再按違反道路交通管理事件統一裁罰基準及處理
    細則其中有關舉發通知單送達部分，其第11條第1 項第1 款
    規定：「當場舉發者，應填記駕駛人或行為人姓名、性別、
    出生年月日、地址、身分證統一號碼及車主姓名、地址、車
    牌號碼、車輛種類。被查獲之駕駛人或行為人為受處分人時
    ，應將該通知單填記後交付該行為人簽名或蓋章收受之；拒
    絕簽章者，並記明其事由，視為已收受」；同條第2 款規定
    ：「受處分人非該當場被查獲之駕駛人或行為人，舉發機關
    應另行送達之」。故依上開規定，倘若受處分人非該當場被
    查獲之行為人或駕駛人時，自應另行送達，始能謂送達合法
    。而交通違規行為之「舉發」，係具有對外效力之行政行為
    ，核其性質屬於公法上有相對人之意思通知。舉發通知單應
    先由舉發機關合法送達受處分人，受處分人如未自動繳納罰
    鍰或未到案聽候裁決，處罰機關始得依違反道路交通管理事
    件統一裁罰標準表逕行裁決之，倘舉發通知單未經合法送達
    受處分人，處罰機關即逕行裁決，其裁決程序即非合法。
四、本件受處分人於上開時、地有「懸掛他車號牌行駛道路（MV
    -3628） 」之違規，經原處分機關援引上開規定裁處罰鍰10
    , 800 元，並吊銷牌照，固非無據。惟查，本件之受處分人
    應為汽車所有人即甲○○，然觀諸卷附資料，本件舉發通知
    單僅由駕駛人蕭連成簽收，雖嗣後原舉發機關於97年4 月9
    日將上開舉發通知單交由郵政機關送達，經臺中郵局郵遞送
    達至受處分人所有上開自用小客車之車籍地即「臺北縣板橋
    市○○路○ 段123 號」未晤後，而於97年4 月14日寄存於竹
    山郵局，此有臺中市警察局第五分局98年3 月23日中分五交
    字第098 0008208 號函及送達證書各1 份在卷可稽，然經本
    院查詢受處分人之戶籍地址，受處分人早自96年11月29日起
    即設籍在「臺中市○區○○街224 號2 樓」，有個人基本資
    料查詢結果1 份附卷可稽，足認前揭舉發違反道路交通管理
    事件通知單因寄送地址有誤，迄未合法送達予受處分人，是
    依前揭規定及說明，本件舉發違反道路交通管理事件通知單
    既未經合法送達，受處分人實無從自動繳納罰鍰或到案聽候
    裁決，原處分機關逕行裁決之期間亦無從計算，原處分機關
    逕為上開裁決即非合法，原處分應予撤銷，並發回原處分機
    關由原舉發機關重新送達後，再依法裁決，以資適法。
五、據上論斷，應依道路交通管理處罰條例第87條第2 項、道路
    交通案件處理辦法第20條，裁定如主文。
中    華    民    國    98    年    4     月    20    日
                        交通法庭  法  官  蔡美華
上正本證明與原本無異。
如不服本裁定，應於送達後5日內，向本院提出抗告狀。
                                  書記官  張皇清
中    華    民    國    98    年    4     月    20    日


司法院資訊處製作；財團法人民間司法改革基金會備份。
